臺灣高等法院交通事件裁定　　　　　　　　　　　　九十一年度交抗字第九二八號
　　抗　告　人
　　即受處分人　甲○○　男　五.
右列抗告人因違反道路交通管理處罰條例案件，不服臺灣臺北地方法院九十一年十月
三日所為裁定（九十一年度交聲更字第一五號），提起抗告，本院裁定如左：
    主  文
抗告駁回。
    理  由
一、按汽車於行駛高速公路，不得有在路肩上行駛之行為，高速公路交通管制規則第
    九條第一項第二款定有明文。又汽車行駛於高速公路，而不遵管制之規定者，處
    汽車駕駛人新臺幣（下同）三千元以上六千元以下罰鍰，道路交通管理處罰條例
    （九十年一月十七日總統修正公布道路交通管理處罰條例部分條文，自九十年六
    月一日起施行，嗣九十一年七月三日（原審誤載為九十一年六月一日）總統再修
    正公布道路交通管理處罰條例部分條文，自九十一年九月一日起施行，故以下所
    述及之本條例，如無特別註明，乃係修正生效後之新法，惟本件以下所述及之道
    路交通管理處罰條例第三十三條第一項規定並未在該條例於九十年一月十七日、
    九十一年七月三日二次公布時，作任何之修正，故本件以下所稱之該條例第三十
    三條第一項，即無區分新舊法之必要）第三十三條第一項定有明文，且汽車駕駛
    人駕駛汽車違反道路交通管理處罰條例第三十三條規定者，除應依該條所規定之
    罰鍰處罰外，並予記違規點數一點，道路交通管理處罰條例第六十三條第一項第
    一款亦定有明文。而逕行舉發違反道路交通管理事件，經汽車所有人依通知單之
    應到案日期前到案，並告知違規駕駛人姓名、身分證統一編號及住址者，處罰機
    關應即另行通知違規駕駛人到案依法處理；逾應到案日期，處罰機關應依道路交
    通管理處罰條例第八十五條第三項之規定處罰該汽車所有人，違反道路交通管理
    事件統一裁罰標準及處理細則第二十四條亦定有明文，易言之，如汽車駕駛人在
    高速公路駕車不遵管制規定，為警當場攔停者，處罰機關固應對汽車駕駛人為處
    罰，惟若舉發機關並非當場對該部汽車攔停，而係依違反道路交通管理事件統一
    裁罰標準及處理細則第二十三條第一項第五款規定以科學儀器取得違規證據資料
    （如照相機或測速器）逕行舉發者，此際舉發機關只能依上開處理細則第二十三
    條第二項規定對汽車所有人為掣單舉發，而如經舉發之汽車所有人在舉發通知單
    上所載之應到案日期前到案，並告知處罰機關該名不遵高速公路管制規定之汽車
    違規駕駛人姓名、身分證統一編號及住址者，處罰機關應即依前開細則第二十四
    條規定處罰該名違規駕駛人，而如汽車所有人未於應到案日期前到案或雖於應到
    案日期前到案，而未告知處罰機關實際之違規駕駛人者，處罰機關仍應依道路交
    通管理處罰條例第八十五條第三項「本條例關於車輛駕駛人之處罰，如應歸責於
    車輛所有人者，處罰車輛所有人」規定，對車輛所有人加以處罰。
二、經查，本件抗告人即受處分人甲○○所有之車牌號碼ＡＸ－三八五九號自用小客
    車於八十九年十二月十日下午四時十七分許，在國道一號即中山高速公路北上一
    百三十二公里路段之路肩行駛，經內政部警政署國道公路警察局第二警察隊造橋
    分隊（以下稱國道二隊）員警黃勝雄、柯智獻以拍照之方式採證，並以抗告人所
    有該部汽車有違反前揭條例第三十三條第一項規定之行為逕行掣發八十九年十二
    月二十八日內政部警政署國道公路警察局公警局交字第ＺＢ0000000號舉
    發違反道路交通管理事件通知單予以舉發，嗣將舉發單送達於抗告人後，抗告人
    於應到案日期（九十年一月十二日）前之九十年一月三日向原處分機關提出申訴
    ，且未向原處分機關告知該部汽車為警舉發當時之駕駛人確實姓名及年籍，經原
    處分機關請舉發單位即國道二隊調查結果，仍認該部汽車確有在高速公路之路肩
    行駛之違規行為，原處分機關乃依前揭條例第三十三條第一項、第八十五條第三
    項規定於九十年七月二日以北市裁三字第車裁二二─ＺＢ0000000號裁決
    從輕裁處抗告人罰鍰三千元（惟漏未依同條例第六十三條第一項第一款規定記受
    處分人違規點數一點）。抗告人於原審及本院前審均否認有何於右揭時地在高速
    公路路肩行駛之違規行為，辯稱：「伊在到案期限前申訴，裁決所主管叫我到現
    場照相，伊到遭舉發地點拍照，該處不是路肩。」等語，並提出照片三幀為證。
    然查，經原審向交通部臺灣區○道○○○路局查詢受處分人遭舉發之時間、地點
    即八十九年十二月十日國道一號中山高速公路北上一百三十二公里路段是否設有
    路肩，該局函覆以：「國道一號即中山高速公路北上一百三十二公里路段第三車
    道及路肩已於八十九年十二月十日拓寬完成，並完成車道線之標繪，惟該路段前
    方之一百三十點三五公里路段排水橋尚在施工中，且後方之苗栗交流道入口匝道
    （與之主線之匯流點約一百三十二點五公里）尚未拓寬完成（即加速車道將與第
    三車道衝突）為維行車安全，故未開放第三車道及路肩，且於一百三十二點三公
    里處設置禁行路肩標誌。」等語，有該局九十一年九月十三日工字第０九一００
    二０七一０號函並附現場簡圖一件在卷可證（見原審交聲更字卷第十二頁、第十
    三頁），顯見抗告人於右揭時地遭舉發時，該地點確係禁行路肩路段，而抗告人
    於右揭時地在高速公路行駛路肩之違規行為，亦有採證照片一幀附卷足稽（見原
    審交聲字卷第八頁），經原審及本院檢視該採證照片，亦可確認受處分人所有之
    車牌號碼ＡＸ－三八五九號自用小客車確係行駛於高速公路路肩無誤。又抗告人
    向原處分機關申訴理由雖主張：「超速別的車」等語（見原審交聲字卷第十頁）
    ，經原處分機關函請舉發單位國道二隊調查結果，認定「ＡＸ－三八五九號車於
    八十九年十二月十日在國道一號公路北向一三二公里處行駛路肩違規乙案，經查
    採證照片中顯示該車係行駛路肩違規無誤，本案並非超速行駛。」等情，亦有國
    道二隊九十年四月十九日（九十）公警國二刑字第０四九六號函在卷足憑（見原
    審交聲字卷第十一頁）。是抗告人在右揭中山高速公路北上一百三十二公里處行
    駛路肩之違規行為，已堪認定，其雖以前開情詞置辯，尚難認為可採，本件事證
    明確，抗告人之違規行為堪以認定。
三、綜上所述，抗告人所有之前揭車號汽車確有在高速公路行駛路肩之違規行為，其
    於到案期限前申訴（見原審交聲更字卷第二十二頁），原處分機關乃依前揭道路
    交通管理處罰條例第三十三條第一項規定從輕裁處抗告人罰鍰三千元，固非無見
    ，惟如前所述，行為人有違反道路交通管理處罰條例第三十三條第一項規定之行
    為者，尚須依同條例第六十三條第一項第一款規定併予記違規點數一點，本件原
    處分機關漏未於裁決書之處罰主文欄上記載併記抗告人違規點數一點，即難認為
    允當。從而原審法院將原處分撤銷，以抗告人有違反道路交通管理處罰條例第三
    十三條第一項之行為，依該規定從輕裁處抗告人罰鍰三千元，並依同條例第六十
    三條第一項第一款規定併予記違規點數一點，其認事用法核無不合，抗告人抗告
    意旨仍以事發當時所行駛之路段並非路肩等陳詞否認違規，而指摘原裁定不當，
    為無理由，應予駁回。
四、據上論斷，應依道路交通案件處理辦法第二十六條、刑事訴訟法第四百十二條，
    裁定如主文。
中      華      民      國     九十一     年    十一    月    二十九    日
                              臺灣高等法院交通法庭
                                  審判長法  官  葉  騰  瑞
                                        法  官  莊  明  彰
                                        法  官  黃  國  忠
右正本證明與原本無異。
不得再抗告。
                                        書記官  劉  貞  達
中      華      民      國     九十一     年    十一    月    二十九    日
